臺灣高等法院刑事判決
110年度上訴字第2580號
上  訴  人  
即  被  告  戴○○



上列上訴人因公共危險案件，不服臺灣臺北地方法院110年度訴
字第213號，中華民國110年5月31日第一審判決（起訴案號：臺
灣臺北地方檢察署110年度偵字第3509號），提起上訴，本院判
決如下：
    主  文
上訴駁回。
    犯罪事實
一、戴○○與林○○前為男女朋友，交往期間曾贈予林○○大筆金錢，
    其因分手，向林○○索討卻遭拒絕，而心生不滿，竟基於放火
    燒燬他人所有物之犯意，於民國110年1月19日凌晨1時許，
    攜帶大量撿拾之紙箱及報紙至林○○所承租、作為「中華台灣
    國際老人福利總會聯誼會」用途之臺北市○○區○○路00巷0號
    公寓1樓（下稱本案處所）前，因見該址大門緊閉，詎於同
    日凌晨1時7分許，在本案處所門前以自備之打火機點燃報紙
    丟置在地上，雖因遭他人發覺而先將火勢熄滅，猶在附近徘
    徊，仍趁無人之際，接續上開放火犯意，於同日凌晨1時17
    分許再度點燃報紙復丟擲紙箱在上助燃，因而使火勢延燒至
    本案處所大門前之地板踏墊而燒毀，危及附近居民等不特定
    多數人之生命、身體及財產，致生公共危險（毀損部分未據
    告訴；另起訴書認燒燬、燻黑大門部分，詳理由欄第四項不
    另為無罪之諭知所載）。幸附近住戶恰見戴○○引燃之火勢即
    報警處理，經警於同日凌晨1時30分許到場撲滅火勢並逮捕
    於附近觀望之戴○○，且扣得前開打火機，始查悉上情。
二、案經林○○訴由臺北市政府警察局中山分局（下稱中山分局）
    報請臺灣臺北地方檢察署檢察官偵查起訴。
    理  由
壹、程序部分：
    本院援引之下列證據資料（包含供述證據、文書證據等），
    並無證據證明係公務員違背法定程序所取得。又檢察官、被
    告戴○○於原審準備程序、審理時及本院審理時，對原審及本
    院所提示之被告以外之人審判外之供述，包括供述證據、文
    書證據等證據，就證據能力均未表示爭執，且迄言詞辯論終
    結前並未聲明異議，亦無顯有不可信之情況與不得作為證據
    之情形，本院審酌上開證據資料製作時之情況，尚無違法不
    當及證明力明顯過低之瑕疵，認為以之作為證據應屬適當，
    是依刑事訴訟法第159條至第159條之5規定，本院所引用供
    述證據及文書證據均有證據能力。
貳、實體部分：
一、事實之認定：　　
　㈠上揭犯罪事實，業據上訴人即被告於原審審理時及本院訊問
    、審理時均坦承不諱（見原審卷第120頁、本院卷第30、68
    至74頁），核與證人即告訴人林○○於警詢、偵查及原審時證
    述、證人即附近住戶林○儒於警詢及偵查時證述內容相符（
    見偵卷第35至38、41至43、123至126頁；原審卷第112至117
    ），並有員警職務報告、中山分局扣押筆錄暨扣押物品目錄
    表、扣押物品收據、案發現場監視器影像擷圖、被告衣著特
    徵照片、現場照片、中山分局中山二派出所110報案紀錄單
    、臺北市中山區天祥路60巷、民權西路70巷之GOOGLE地圖查
    詢擷圖，及原審勘驗筆錄暨監視器錄影畫面擷圖等附卷可稽
    （見偵卷第15、45至51、61至79、81、82頁；原審卷第29、
    33、71至73、79至90頁），足認被告出於任意性自白核與事
    實相符，應堪採信。
　㈡被告於本院審理時供稱：「我承認有放火，但沒有那麼嚴重
    。」等語。然：
　1.證人林○儒於警詢時及偵查中證稱：「伊於110年1月19日凌
    晨1時許至住處陽臺關瓦斯，見有一頭戴毛帽、身著肩膀為
    紅色外套之年約4、50歲中年男子（按：即被告，下稱被告
    ）在本案處所門前點燃紙箱，彼此對到眼後，被告即撲滅火
    勢在附近徘徊，伊感到可疑但未見動靜，遂進入屋內報警請
    員警巡邏，約10分鐘未久從窗戶往外查看，便見被告在原處
    先持打火機點燃報紙，再將紙箱丟進火堆中一併燃燒，應係
    燒到地毯，此段期間並未見到被告抽菸。」等語（見偵卷第
    41至43、131、132頁），參之以中山分局中山二派出所110
    報案紀錄單案件描述欄記載：「一戴毛帽、身穿紅色外套之
    中年男子在臺北市中山區天祥路60巷某宮廟1樓前燒紙類縱
    火，雖該名男子察覺有人注意到其縱火行為隨即撲滅火勢，
    猶仍在上址徘徊，請員警到場了解。」等語（見偵卷第81頁
    ），經核與證人林○儒之證言相符（見偵卷第81頁）。
　　觀諸監視器影像擷圖、原審勘驗筆錄（見偵卷第63至67頁；
    原審卷第71至73、79至85頁），被告第一次於監視器出現，
    係該日凌晨1時7分57秒，令其原先放置在地面上之物品出現
    火光，其左手所持類似紙張之物更有火光及些許火花散出，
    嗣雖踏動腳步讓火光轉小，仍未離開，迄監視器影像轉至同
    日凌晨1時17分22秒之際，固無任何火光，詎被告坐在本案
    處所前鐵椅上彎腰點燃地上物品，待點燃後又將左側地上物
    品以推移、丟置進起火處後在旁觀看，於火勢轉大後復轉身
    離去等事實，亦見證人林○儒所證被告係於時間密接之短暫
    期間內接續2次放火舉動乙節，確屬事實，可以採信。至起
    訴意旨誤載被告僅有1次以自僅打火機點燃報紙之放火舉動
    ，本院逕予更正。
　2.又觀諸現場照片、監視器影像擷圖與GOOGLE地圖查詢擷圖（
    見原審卷第73至85頁；偵卷第63至68、71至79頁；原審卷第
    29、33頁），可悉被告放置報紙、紙箱以為點燃之地點，即
    位在本案處所大門前，本案處所更係四層樓公寓之1樓，附
    近另有其他公寓緊密相連，堪謂多人居住在此處，而本案處
    所大門前放置之地板踏墊甚因火勢完全燒黑、難以辨識原貌
    一情，業據證人即告訴人林○○於警詢、偵查及原審、本院審
    理時均指稱：「被告所為放火行為，致本案處所大門前之塑
    膠製地板踏墊因燃燒焦黑而全數報銷，損失約數千元；本案
    處所係自2年多前開始承租至今，會招募會員、1週開放5日
    以上，供中華台灣國際老人福利總會與教會使用，遭燒燬之
    地板踏墊乃伊購買，被告已來過數次，且樓上均有他人居住
    ，並無空屋，伊聽員警告知係鄰居報警撲滅火勢。」等語明
    確（見偵卷第37、124頁；原審卷第112至117頁；本院 卷第
    69、73頁）。參酌前開意旨，雖被告放火後，因他人報警，
    旋於同日凌晨1時30分許即撲滅火勢，惟該地板踏墊實已喪
    失主要效用而燒燬，更因被告誘發火勢所在係位在人口稠密
    、有多間公寓上下併聯之處，其點燃之火光甚鉅，倘持續延
    燒將不堪設想，顯危及不特定多數人之生命、身體及財產，
    而致生公共危險無訛。
　㈢綜上所述，被告出於任意性自白其有上開放火行為，且確致
    生公共危險。本件事證明確，被告火燒燬住宅等以外之他人
    所有物之犯行，洵堪認定，應依法論科。
二、論罪之說明：　　
  ㈠核被告所為，係犯刑法第175條第1項放火燒燬住宅等以外之
    他人所有物罪。
　㈡被告於時間密接之10餘分鐘內，先後以自備之打火機，2次點
    燃報紙之2次放火舉動，危及附近居民不特定多數人之生命
    、身體及財產，致生公共危險，侵害同一社會法益，在刑法
    評價上，以視為2個舉動之接續實行，合為包括之一放火行
    為予以評價，較為合理，僅論以接續犯之一罪，原判決漏未
    於理由中說明，由本院逕予補正。
　㈢被告前於104年間因不能安全駕駛致交通危險案件，經臺灣新
    竹地方法院以104年度審交易字第119號判決判處有期徒刑6
    月，如易科罰金，以新臺幣1千元折算1日並確定後，於105
    年11月14日因徒刑轉易科罰金執行完畢出監，有本院被告前
    案紀錄表在卷可佐；是其於5年以內故意再犯本案有期徒刑
    以上之罪，為累犯。本院依罪刑相當、比例原則，參考司法
    院釋字第775號意旨，而審酌被告前案與本案犯行侵害之法
    益雖係社會法益，但前案乃酒後駕駛動力交通工具，本案則
    係放火行為，二者行為態樣不同，本院認於被告所犯刑法第
    175條第1項法定刑之刑度內，依刑法第57條所示各款事由量
    刑即足，而無加重其刑之必要，爰不予加重其刑。　
三、維持原判決及駁回上訴之理由：
  ㈠原審以被告犯罪事證明確，適用刑法第175條第1項、第47條
    第1項、第38條第2項等規定，並審酌被告素行（見本院被告
    前案紀錄表），對於與告訴人多年交往所生金錢糾紛，不思
    以理性解決，僅因未獲置理，旋衝動持打火機及蒐集而來之
    紙箱、報紙至本案處所大門前點燃，不僅燒燬告訴人所有地
    板踏墊，更忽視該址上方與附近有眾多人等居住之事實，對
    社會公共安全造成相當危險、損及鄰人之居住安寧，幸附近
    住戶察覺立即報警，未延燒本案處所、上方等建物而波及他
    人釀成嚴重災禍，但其所為實有不該，誠值非難；兼衡被告
    犯後於偵查時全然否認為放火之客觀行為及主觀犯意，直至
    原審審理時方坦承全數犯行，且表示若告訴人欲請求賠償則
    有意願調解等節（見原審卷第70頁），綜合判斷其犯後態度
    ，佐之告訴人於原審審理時陳稱：「被告應屬老實之人，然
    此事十分嚴重，涉及伊生命財產之受損及鄰人之危險，如被
    告不再騷擾、傷害周遭人等就不追究，對法院判決無意見。
    」等內容（見原審卷第115至117頁）(告訴人於本院審理時
    亦表示被告係飲酒後始會出現脫序行為，見本院卷第73頁)
    ，及被告自述國小畢業（見原審卷第101頁）之智識程度，
    羈押前在營造廠打工、日薪新台幣500元，現有甫出生之子
    女待扶養等家庭生活經濟狀況（見原審卷第39、121頁）(惟
    於本院審理時則稱其子女已成年，見本院卷第72頁)，暨其
    犯罪動機、目的(係一時氣憤)、手段等一切情狀，量處有期
    徒刑1年2月；復就沒收說明：扣案之打火機1 支（扣押物品
    目錄表，見偵卷第49頁）為被告所有，且係供本案放火犯行
    時所用之物一情，已經被告自承在案（見原審卷第68至70頁
    ），為免其於取回後可毋庸耗費成本，得輕易再犯相類犯行
    ，依刑法第38條第2項規定宣告沒收；又該等宣告沒收之物
    品既已扣案，並無不能沒收或不宜執行沒收之情形，自不予
    宣告追徵其價額。
　㈡經核原判決認事用法均無違誤，量刑亦屬妥適。被告上訴以
    原判決量刑太重，指摘原判決不當。惟查：本件經原判決逐
    一剖析，並就卷內證據資料參互審酌，本件被告確實有如犯
    罪事實欄所示以打火機及蒐集而來之紙箱、報紙至本案處所
    大門前，接續2次點燃報紙之舉動，燒燬告訴人所有地板踏
    墊之放火燒燬住宅等以外之他人所有物之評價單一放火犯行
    明確，另考量被告雖構成累犯，但前案與本案犯罪型態不同
    ，參諸司法院釋字第775號解釋意旨，本件不適用累犯加重
    之規定加重其刑，且原審已審酌刑法第57條各項事由，被告
    未提新事證而以原審量刑太重為由，並無理由，應予駁回。
    　　
四、不另為無罪諭知部分：　　
　㈠公訴意旨另略以：被告所涉放火燒燬住宅等以外之他人所有
    物犯行，除前開經本院認定有罪部分外，本案處所木質大門
    同因其該放火行為遭燒燬及燻黑，此部分亦涉犯刑法第175
    條第1項放火燒燬住宅等以外之他人所有物罪嫌。
  ㈡按認定犯罪事實所憑之證據，雖不以直接證據為限，間接證
    據亦包括在內，然而無論直接或間接證據，其為訴訟上之證
    明，須於通常一般之人均不致有所懷疑，而得確信其為真實
    之程度者，始得據為有罪之認定，倘其證明尚未達到此一程
    度，而有合理性懷疑之存在時，即無從為有罪之認定（最高
    法院76年度台上字第4986號判決意旨參照）。又所謂燒燬，
    係指火力燃燒，喪失物之效用而言，必須其物喪失主要效用
    ，始得謂放（失）火既遂（最高法院76年度台上字第8230號
    判決意旨參照）。
  ㈢經查：
　1.觀之現場照片、監視器影像畫面擷圖（見偵卷第63至67、71
    至79頁；原審卷第82至85頁），本案處所大門固係木質大門
    ，但於火勢撲滅後所見狀態完好，無從清楚辨識燻黑部分，
    僅下半部有1、2道直條凹損處（見偵卷第73至75頁）。參之
    被告於該日凌晨1時17分許係斜坐在本案處所前之鐵椅上點
    燃地上物品，與該大門間有一段距離，倘係該火勢所為，豈
    會其餘部分別無異樣，而只餘留前開凹損處？可見，該凹損
    處是否為本案火災所致，即有可疑。質之證人即告訴人於原
    審審理時亦無法圈出該大門燻黑及燒燬之部分，並證稱：「
    大門有破洞，不知係敲擊到或如何，稍有燻黑，先前並無該
    等破洞，應係滅火時用破。」等語（見原審卷第114、117頁
    ），益見該凹損處並非本案火災所致。
　2.揆之前揭意旨，燒燬既係火力燃燒致物喪失主要效用之意，
    本案處所大門既僅有前述凹損處，不足認係被告放火行為所
    致，甚難謂該大門主要效用因而喪失，自難單以該大門先前
    狀態良好，於本案案發後卻有該等凹損處之事實，率認與被
    告本案放火行為相關，逕以刑法第175條第1項放火燒燬住宅
    等以外之他人所有物罪嫌相繩。
　3.綜上，檢察官就此部分所提證據及指出證明之方法，均未能
    達於通常一般之人均不致有所懷疑，而得確信其為真實之程
    度，無從說服本院形成被告確有放火燒燬上開大門犯行之有
    罪心證。此外，復查無其他證據資料足認被告涉有放火燒燬
    之犯行，既不能證明其犯罪，本應為被告此部分無罪之諭知
    ，惟檢察官認此部分與前開經論罪科刑之放火燒燬住宅等以
    外之他人所有物罪間有單純一罪關係，原審爰不另為無罪之
    諭知，亦無不合。
據上論斷，應依刑事訴訟法第368條，判決如主文。
本案經檢察官程秀蘭提起公訴，由檢察官黃騰耀到庭執行職務。
中　　華　　民　　國　　110 　年　　9 　　月　　15　　日
　　　　　　　　　刑事第十七庭  審判長法　官  鄭水銓
　　　　　　　　　　　　　　　　　    法　官  姜麗君
　　　　　　　 　 　　　　　　　　　　法　官  黃雅芬
以上正本證明與原本無異。
如不服本判決，應於收受送達後20日內向本院提出上訴書狀，其
未敘述上訴之理由者並得於提起上訴後20日內向本院補提理由書
（均須按他造當事人之人數附繕本）「切勿逕送上級法院」。
                                      書記官  鄭雅云
中　　華　　民　　國　　110 　年　　9 　　月　　15　　日
附錄：本案論罪科刑法條全文
中華民國刑法第175條
放火燒燬前二條以外之他人所有物，致生公共危險者，處1年以
上7年以下有期徒刑。
放火燒燬前二條以外之自己所有物，致生公共危險者，處3年以
下有期徒刑。
失火燒燬前二條以外之物，致生公共危險者，處拘役或9千元以
下罰金。